【裁判字號】    94,訴,719
【裁判日期】    950420
【裁判案由】    偽造文書
【裁判全文】
臺灣臺南地方法院刑事判決               94年度訴字第719號
公  訴  人  臺灣臺南地方法院檢察署檢察官
被      告  丙○○
                      號
選任辯護人  蘇明道律師
上列被告因偽造文書等案件，經檢察官提起公訴（93年度偵緝字
第1077、1078、1079號），及移送併辦（93年度偵緝字第1076號
）被告就犯罪事實為有罪之陳述，本院裁定進行簡式審判程序，
判決如下：
    主  文
丙○○共同連續行使偽造公文書，足以生損害於他人，處有期徒
刑貳年；緩刑伍年。於「進口與貨物稅完（免）稅證明書」伍紙
上偽造之「基隆關稅局進口組簽發文件專用章」、海關核定關員
「林靖雲」印文各壹枚，及「切結書」伍紙上偽造之「尚本貿易
股份有限公司」、「余葉小雀」、「統一發票專用章」之印文各
壹枚，均沒收之。
    事  實
一、丙○○基於偽造文書之概括犯意，單獨或與己○○（業經判
    處有期徒刑一年四月，緩刑二年確定）共同基於偽造文書之
    犯意聯絡，連續為下列行為：
（一）庚○○（業經判處有期徒刑二年，緩刑五年確定）於九十
      年八月初某日，以新台幣（下同）二百萬元之代價，向年
      籍不詳之成年男子「陳先生」，購買車身號碼ＷＢＳＢＧ
      九一○九○ＥＷ三七七九四號之自小客車乙部（廠牌：Ｂ
      ＭＷ、三千二百ＣＣ），然因欠缺進口與貨物稅完（免）
      稅證明書等資料，無法申辦新領汽車牌照，為求該車輛可
      以領牌上路，遂與丙○○、己○○基於偽造文書之犯意聯
      絡，先以五十萬元代價委請己○○取得所需之證明書，己○○再以三十萬元之代價，委由丙○○於同年八月間某日
      ，在不詳地點，偽造「基隆關稅局進口組簽發文件專用章
      」、海關核定關員「林靖雲」職章之印文各一枚而偽造上
      開車身號碼之進口與貨物稅完（免）稅證明書之公文書（
      進口報單號碼：ＡＡ／九十／三一二五／八三二一號）而
      偽造公文書，及偽造「尚本貿易股份有限公司」、「余葉
      小雀」及「尚本貿易股份有限公司統一發票專用章」之印
      文各一枚蓋於切結書上，而偽造切結書及汽車出廠證明書
      之私文書後，交予己○○再轉交庚○○，庚○○遂於九十
      年八月十五日，與不知情之代辦過戶之業務人員，前往台
      南監理站，由該不知情之代辦人員持上開偽造之公文書等
      資料，填寫「汽車新領牌照登記書」，向台南監理站不知
      情之公務員行使而辦理汽車新領牌照登記，致承辦人員將
      上開不實之進口資料登載於車籍資料上，並核發號碼三Ｓ
      ─七九四五號之車牌，足生損害於財政部關稅局對進口貨
      物核稅及監理站對車籍管理之正確性，經台南監理站清查
      後，始查知上情。
（二）己○○於九十年五月中旬，以八十五萬元之代價，向辛○○購買車身號碼ＷＰＯＺＺＺ九九ＺＳＳ三一三九七七號
      之自小客車乙部（廠牌：ＰＯＲＳＣＨＥ、三千六百ＣＣ
      ），然因欠缺進口與貨物稅完（免）稅證明書，無法申辦
      新領汽車牌照以辦理過戶，遂與丙○○基於共同偽造文書
      之概括犯意聯絡，由己○○帶領丙○○檢視該車之車身號
      碼後，再由丙○○於同年五月至八月間某時，在不詳地點
      ，偽造「基隆關稅局進口組簽發文件專用章」、海關核定
      關員「林靖雲」職章之印文各一枚而偽造上開車身號碼之
      進口與貨物稅完（免）稅證明書之公文書（進口報單號碼
      ：ＡＡ／八九／五六一二／００五一號）。己○○遂與丙○○於九十年八月二十一日，前往台南監理站，由丙○○
      持上開偽造之公文書，向台南監理站不知情之人員行使而
      辦理汽車新領牌照登記，並填寫「汽車新領牌照登記書」
      ，致承辦人員將上開不實之進口資料登載於車籍資料上，
      並核發號碼三Ｓ─八六八八號之車牌，足生損害於財政部
      關稅局對進口貨物核稅及監理站對車籍管理之正確性。
（三）丙○○為辦理車身號碼ＷＰＯＺＺＺ九九ＺＹＳ0000
      000號之自小客車新領牌照（廠牌：ＰＯＲＳＣＨＥ、
      三千六百ＣＣ），遂在不詳地點，偽造「基隆關稅局進口
      組簽發文件專用章」、海關核定關員「林靖雲」職章之印
      文各一枚而偽造上開車身號碼之進口與貨物稅完（免）稅
      證明書之公文書（進口報單號碼：ＡＡ／九十／二一二一
      ／三○五六號）而偽造公文書，及偽造「尚本貿易股份有
      限公司」、「余葉小雀」及「尚本貿易股份有限公司統一
      發票專用章」之印文各一枚蓋於切結書上，而偽造切結書
      及汽車出廠證明書之私文書後，丙○○於九十年九月十七
      日，前往台南監理站，持上開偽造之公文書，向台南監理
      站不知情之人員行使而辦理汽車新領牌照登記，並填寫「
      汽車新領牌照登記書」，致承辦人員將上開不實之進口資
      料登載於車籍資料上，並核發號碼五Ｓ─一五五九號之車
      牌，足生損害於財政部關稅局對進口貨物核稅及監理站對
      車籍管理之正確性。
（四）丙○○為辦理車身號碼ＷＢＡＤＤ六一○○○ＢＲ四九五
      三九號之自小客車新領牌照（廠牌：ＢＭＷ、二九七三Ｃ
      Ｃ），遂在不詳地點，偽造「基隆關稅局進口組簽發文件
      專用章」、海關核定關員「林靖雲」職章之印文各一枚而
      偽造上開車身號碼之進口與貨物稅完（免）稅證明書之公
      文書（進口報單號碼：ＡＡ／九十／二一六○／○三六○
      號）而偽造公文書，及偽造「尚本貿易股份有限公司」、
      「余葉小雀」及「尚本貿易股份有限公司統一發票專用章
      」之印文各一枚蓋於切結書上，而偽造切結書及汽車出廠
      證明書之私文書後，丙○○於九十年十月四日，前往台南
      監理站，持上開偽造之公文書，向台南監理站不知情之人
      員行使而辦理汽車新領牌照登記，並填寫「汽車新領牌照
      登記書」，然遭監理站人員識破而未能領取牌照。
（五）戊○○（業經判處有期徒刑一年二月，緩刑三年確定）於
      九十年五月間，透過己○○之介紹，以五十九萬元之代價
      ，向辛○○購買車身號碼ＷＢＤ0000000Ｆ一二三
      七七四號之自小客車乙部（廠牌：ＭＥＲＣＥＤＥＳＢＥ
      ＮＺ、三六○五ＣＣ），然因欠缺進口與貨物稅完（免）
      稅證明書等資料，無法申辦新領汽車牌照，為求該車輛可
      以領牌上路，透過遂己○○介紹認識丙○○，遂與丙○○
      、己○○基於偽造文書之犯意聯絡，以五十萬元代價委請
      丙○○於同年七月間某日，在不詳地點，偽造「基隆關稅
      局進口組簽發文件專用章」、海關核定關員「林靖雲」職
      章之印文各一枚而偽造上開車身號碼之進口與貨物稅完（
      免）稅證明書之公文書（進口報單號碼：ＡＡ／九十／二
      一七五／三三○三號）而偽造公文書，及偽造「尚本貿易
      股份有限公司」、「余葉小雀」及「尚本貿易股份有限公
      司統一發票專用章」之印文各一枚蓋於切結書上，而偽造
      切結書及汽車出廠證明書之私文書後，由丙○○與戊○○
      於九十年七月十六日，前往台南監理站，由戊○○填寫「
      汽車新領牌照登記書」並持上開偽造之公文書等資料，向
      台南監理站不知情之公務員行使而辦理汽車新領牌照登記
      ，致承辦人員將上開不實之進口資料登載於車籍資料上，
      並核發號碼三Ｓ─四五六二號之車牌，足生損害於財政部
      關稅局對進口貨物核稅及監理站對車籍管理之正確性，嗣
      於同年八月二十八日，戊○○因前開車牌毀損，於向台南
      監理站變更車牌號碼為五Ｓ─七七七七後，再將該車以一
      百二十五萬元之代價買予甲○○，經台南監理站清查後，
      始查知上情。
二、案經臺南市警察局移送臺灣臺南地方法院檢察署檢察官偵查
    起訴及移送併辦。
    理  由
一、本件係經被告於本院當庭表示認罪，而以簡式審判程序加以
    審理，有本院九十四年二月三日準備程審判筆錄附卷足憑，
    則依據刑事訴訟法第二百七十三條之二、同法第一百五十九
    條第二項之規定，不適用傳聞法則有關限制證據能力之相關
    規定，合先敘明。
二、右揭犯罪事實，業據被告於本院審理時坦承不諱，核與另案
    被告己○○、戊○○、庚○○證述及證人即尚本貿易股份有
    限公司負責人乙○○○於警訊中所證述之情節相符，並有事
    實欄所載之偽造之書證在卷可按，被告自白核與事實相符，
    事證明確，犯行堪予認定。
三、核被告所為，係犯刑法第二百十六條、第二百十一條之行使
    偽造公文書、第二百十六條、第二百十條之行使偽造私文書
    及第二百十四條使公務員登載不實罪，就上開使公務員登載
    不實罪之部分，被告係委由不知情之代辦人員辦理汽車新領
    牌照登記，為間接正犯。被告分別與己○○、戊○○、庚○○等人就上揭偽造公文書及私文書犯行，具犯意聯絡及行為
    分擔，均應論以共同正犯。被告偽造公文書及私文書後持以
    行使，偽造公文書及私文書之低度行為，分別為行使之高度
    行為所吸收，而偽造海關關防、查驗人員、尚本貿易有限公
    司、負責人乙○○○之印章及印文，均為偽造公文書及私文
    書之階段行為，均不另論罪。被告以一行使行為，同時行使
    偽造公文書及行使偽造私文書，為一行為觸犯數罪名，應依
    刑法第五十五條規定，從一重之行使偽造公文書處斷。又被
    告所犯行使偽造公文書罪及使公務人員登載不實罪間，有方
    法、目的之手段關係，為牽連犯，應依刑法第五十五條規定
    ，從一重罪之行使偽造公文書罪處斷。其先後多次犯行，時
    間緊接，犯罪基本構成要件相同，顯均係基於概括之犯意反
    覆為之，應依連續犯之規定論以一罪並加重其刑。移送併辦
    部分，雖未為起訴書所論列，惟此與前揭論罪部分為連續犯
    ，屬裁判上一罪之同一案件，為起訴效力所及，本院依法自
    應予以審究。爰審酌被告被告僅一時貪念，觸罹法典，且未
    經合法繳納關稅之進口汽車，影響國家關稅收入甚鉅，並酌
    其犯罪手段、所生危害、及犯罪後坦承犯行態度良好等一切
    情狀，量處如主文所示之刑。末查被告雖於八十四年間曾因
    侵占案件經法院判處有期徒刑四月，緩刑二年，此部分經緩
    刑期滿，未經撤銷，有卷附臺灣高等法院被告全國前案紀錄
    表可按，業據被告自承在卷，且被告有正當之工作，對本次
    犯行深表悔意，並對社福單位捐款，此有卷附之捐款收據附
    卷足參，是被告經此起訴、審判，當知所警惕，信無再犯之
    虞，本院認所宣告之刑以暫不執行為適當，併諭知緩刑五年
    ，以啟自新。
四、扣案之「進口與貨物稅完（免）稅證明書」上偽造之「基隆
    關稅局進口組簽發文件專用章」、海關核定關員「林靖雲」
    ，及「切結書」上偽造之「尚本貿易股份有限公司」、「余
    葉小雀」、「統一發票專用章」之印文各一枚及用以偽造印
    文之印章各一枚，確係偽造，業據被告供承在卷，且有證人
    乙○○○證述綦詳，均依刑法第二百十九條宣告沒收（該法
    條文為沒收之特別規定，雖犯罪事實二、四有部分文件並未
    附卷，然並無證據證明業已滅失，仍依法予以沒收）。
五、公訴人另認被告丙○○另有偽稱「梁振炘」名義向監理機關
    請領牌照，此經被告否認，且公訴人並未提出證據，依罪疑
    唯輕之採證法則，自難遽認被告丙○○偽稱「梁振炘」名義
    向監理機關請領牌照，附此敘明。
據上論斷，應依刑事訴訟法第二百七十三條之一第一項、第二百
九十九條第一項前段，刑法第二十八條、第五十六、第二百十六
條、第二百十條、第二百十一條、第二百十四條、第五十五條、
第七十四條第一款、第二百十九條，罰金罰鍰提高標準條例第一
條前段，判決如主文。
本案經檢察官丁○○到庭執行職務。
中    華    民    國    95    年    4     月    20    日
                  刑事第九庭    法  官  蔡奇秀
以上正本證明與原本無異。
如不服本判決，應於收受送達後10日內向本院提出上訴書狀（應
附繕本）。
                                書記官  黃瓊蘭
中    華    民    國    95    年    4     月    20    日
附錄條文：
中華民國刑法第二百一十六條
(行使偽造變造或登載不實之文書罪)
行使第二百十條至第二百十五條之文書者，依偽造、變造文書或
登載不實事項或使登載不實事項之規定處斷。
中華民國刑法第二百一十一條
(偽造變造公文書罪)
偽造、變造公文書，足以生損害於公眾或他人者，處一年以上七
年以下有期徒刑。
中華民國刑法第二百一十四條
(使公務員登載不實罪)
明知為不實之事項，而使公務員登載於職務上所掌之公文書，足
以生損害於公眾或他人者，處三年以下有期徒刑、拘役或五百元
以下罰金。


司法院資訊處製作；財團法人民間司法改革基金會備份。
